臺灣新北地方法院民事裁定
110年度消債更字第281號
聲  請  人  葉丁仁  
代  理  人  林曜辰律師（法扶律師）

上列當事人因消費者債務清理事件聲請更生，本院裁定如下：
    主  文
聲請人葉丁仁自中華民國111年2月18日上午11時起開始更生程序
。
命司法事務官進行本件更生程序。
    理  由
一、按債務人不能清償債務或有不能清償之虞者，得依本條例所
    定更生或清算程序，清理其債務；本條例所稱消費者，係指
    5年內未從事營業活動或從事小規模營業活動之自然人，前
    項小規模營業係指營業額平均每月新臺幣（下同）20萬元以
    下者；債務人無擔保或無優先權之本金及利息債務總額未逾
    1,200萬元者，於法院裁定開始清算程序或宣告破產前，得
    向法院聲請更生，消費者債務清理條例（下稱消債條例）第
    3條、第2條第1項、第2項、第42條第1項分別定有明文。又
    債務人對於金融機構負債務者，在聲請更生或清算前，應向
    最大債權金融機構請求協商債務清償方案，或向其住、居所
    地之法院或鄉、鎮、市、區調解委員會聲請債務清理之調解
    ；債務人為前項請求或聲請，應以書面為之，並提出財產及
    收入狀況說明書、債權人及債務人清冊，及按債權人之人數
    提出繕本或影本，亦為消債條例第151條第1項、第2項所明
    定。再法院開始更生程序之裁定，應載明其年、月、日、時
    ，並即時發生效力；法院裁定開始更生或清算程序後，得命
    司法事務官行更生或清算程序，消債條例第45條第1項、第1
    6條第1項前段亦定有明文。
二、本件聲請意旨略以：伊現任職於誠新營造有限公司(下稱誠
    新公司)，每月薪資約為3萬7,000元，名下除有保險契約3份
    、存款228元外並無任何財產，無擔保或無優先權之債務總
    額為137萬8,642元，未逾1200萬元，又民國110年3月與最大
    債權銀行即玉山商業銀行股份有限公司（下稱玉山銀行）進
    行前置協調解程序，玉山銀行固提出以分180期，每月還款7
    ,930元，年利率2％利率之方案，然聲請人每月薪資扣除必要
    生活費用，無法清償上開債務而調解不成立，爰聲請更生等
    語。
三、經查：
　㈠聲請人主張前因不能清償債務，向本院聲請消費者債務前置
    調解，經本院以110 年度司消債調字第198號（下稱調解卷
    ）受理，惟調解不成立等情，業經本院依職權調閱調解卷宗
    查閱無訛。是以，本件聲請人所為本件更生聲請可否准許，
    應審究聲請人其現況是否有不能清償債務或有不能清償之虞
    之情事而定。
　㈡聲請人主張其名下除保險契約3份、存款328元外無任何財產
    ，現任職於誠新公司，月薪約3 萬7,000元，業據其提出財
    產及收入狀況說明書、全國財產稅總歸戶財產查詢清單、集
    保戶往來參加人明細資料表（含帳號）、集保戶往來參加人
    明細資料表（含帳號）、投資人於清算交割銀行未開戶明細
    表、投資人於各專戶無資料明細表、保管帳戶客戶餘額表、
    中華民國人壽保險商業同業公會「保險業通報作業資訊系統
    」資料查詢結果回覆書及資料查詢結果表、富邦人壽保險股
    份有限公司保單首頁、新光產物個人傷害保險（乙型）保險
    保險費收據、中華郵政股份有限公司110年7月30日函、臺北
    雙連郵局郵政存簿儲金簿封面暨內頁、玉山銀行集中管理部
    110年8月6日函、玉山銀行長春分行活期儲蓄存款存摺封面
    暨內頁、第一商業銀行總行110年8月2日書函、第一銀行恆
    春分行活期儲蓄存款存摺封面暨內頁等件為證（見調解卷第
    6頁、第23頁，本院卷第79頁、第85至131頁），應為可取，
    是本院暫以3 萬7,000 元作為聲請人每月所得處分之數額。
　㈢又聲請人主張其每月必要生活費用3萬6,867元（包括：伙食
    費9,000元、生活雜支4,000元、分擔之房租1萬2,500元、交
    通費5,000元、瓦斯費300元、水電費1,150元、行動電話費1
    ,500元、固網網路費195元、機車貸款3,222元），並提出相
    關單據為據（見調解卷第32頁，本院卷第137至247頁）。惟
    其中就行動電話費1,500元、固網費195元部分，審酌聲請人
    已負欠債務，本應撙節支出，復現今電信資費約1,000 元即
    可滿足使用網路及通話需求，是其每月行動電話費應酌減為
    1,000 元，逾此部分應予剔除；而原告既有行動電話可供其
    上網，其固網網路費自無計入必要生活支出之必要，應予剔
    除。至機車貸款3,222元部分，參以聲請人提供之統一發票
    及機車行車執照，見車牌號碼000-0000號機車之購買人及車
    主均為聲請人之女友羅紫菱（見本院卷第249頁)，並非聲請
    人，縱聲請人所稱該機車係其借用女友之名義購買乙節屬實
    ，該貸款費用亦屬取得機車所有權之對價，而非必要生活費
    用，自不得認列。另瓦斯費、水電費、生活雜支為現今社會
    之常態性必要支出部分，惟聲請人聲請更生，當應樽節支出
    ，故應酌減至5,000元。其餘費用部分，則據提出房屋租賃
    契約書、至工地之交通油費明細為證（見本院卷第137至241
    頁），核其項目與金額均屬維持生活所需且數額無浪費之情
    形，爰予准許，堪認聲請人之個人每月生活必要費用為3萬2
    ,500元(計算式：伙食費9,000元+瓦斯費、水電費、生活雜
    支5,000元+房租12,500元+交通費5,000元+行動電話費1,000
    元=32,500元)。
　㈣綜上，聲請人每月可處分所得數額為3 萬7,000 元，扣除每
    月必要支出3萬2,500元後，每月尚餘4,500 元可供清償債務
    （計算式：37,000元－32,500元＝4,500元）。而本件債務人
    之債務總額經最大債權銀行玉山銀行陳報總額為241萬8,883
    元（見調解卷第73頁），加計億豪管理顧問股份有限公司陳
    報之聲請人債務額3萬5,785元（見調解卷第45頁），及原告
    所提債權人清冊記載積欠和潤企業股份有限公司之債務額27
    萬2,499元（見調解卷第13頁），是聲請人無擔保或無優先
    權債務總額已達272萬7,167元（計算式：2,418,883元＋29萬
    元＋272,499元＝2,727,167元）。又聲請人為72年7月出生，
    年約38歲，縱將上開每月可支配收入扣除每月生活必要支出
    所剩餘額全數用以清償債務，聲請人需逾50年始能將之清償
    完畢，更遑論每月尚有利息持續發生，屆時已超過法定退休
    年齡65歲，是以，本院審酌聲請人現況之財產、勞力、年齡
    及信用等清償能力，以聲請人目前每月收入扣除每月合理之
    基本生活費用後，堪認其客觀上處於因欠缺清償能力而不足
    以清償債務之經濟狀態，自符合消債條例第3 條所定之要件
    。
四、綜上所述，本件聲請人為一般消費者，並未從事營業活動，
    且其確有不能清償債務之虞之情事，又所負無擔保或無優先
    權之本金及利息債務總額未逾1,200萬元，亦未經法院裁定
    開始清算程序或宣告破產，復查無消債條例第6條第3項、第
    8條或第46條各款所定駁回更生聲請之事由存在，則聲請人
    聲請本件更生，洵屬有據，應予准許。
五、至於聲請人於更生程序開始後，應另提出足以為債權人會議
    可決或經法院認為公允之更生方案以供採擇，俾免更生程序
    進行至依消債條例第61條規定應行清算之程度，附此敘明。
六、依消債條例第11條第1項、第45條第1項、第16條第1項，裁
    定如主文。
中　　華　　民　　國　 111　　年　　 2　　月　　18　　日
                  民事第一庭  法　官　洪任遠
上為正本係照原本作成
本件不得抗告
本裁定已於111年2月18日上午11時公告
中　　華　　民　　國　 111　　年　　 2　　月　　18　　日
                              書記官　黃翊芳